臺灣板橋地方法院交通事件裁定　　　　100年度交聲字第657號
原處分機關　交通部公路總局臺北區監理所板橋監理站
異　議　人
即受處分人　洪建榮
上列異議人即受處分人因違反道路交通管理處罰條例案件，對於
交通部公路總局臺北區監理所板橋監理站於民國100 年2 月25日
所為之裁決處分（板監裁字第裁41-C00000000號）聲明異議，本
院裁定如下：
    主  文
原處分撤銷。
洪建榮汽車駕駛人，駕駛汽車經測試檢定酒精濃度超過規定標準
，貳年內不得考領普通重型機器腳踏車駕駛執照，並應接受道路
交通安全講習。
    理  由
一、原處分意旨略以：本件異議人即受處分人洪建榮於民國99年
    11月26日0 時50分許，騎乘車牌號碼F2A-967 號普通重型機
    車，因酒後駕車，在新北市板橋區（原臺北縣於99年12月25
    日改制為「新北市」，原各鄉、鎮、市改為「區」，以下同
    ）大仁街與大勇街交岔路口肇事致人受傷，經新北市政府警
    察局板橋分局板橋派出所（下稱原舉發機關）員警以酒測器
    測定酒精濃度為0.79mg/L，而以北縣警交大字第C00000000
    號舉發違反道路交通管理事件通知單（下稱舉發通知單）當
    場舉發，並經異議人簽收。異議人因上開酒後駕車案件，經
    法院判處有期徒刑3 月確定，復經交通部公路總局臺北區監
    理所板橋監理站（下稱原處分機關）以異議人有「汽車駕駛
    人酒精濃度超過規定標準（0.55mg/L以上）因而致人受傷」
    之違規行為，於100 年2 月25日以板監裁字第裁41-C000000
    00號違反道路交通管理事件裁決書，依道路交通管理處罰條
    例第35條第1 項第1 款、第24條第1 項第2 款（裁決書漏載
    項次、款次）及違反道路交通管理事件統一裁罰基準及處理
    細則之規定，裁處異議人應吊扣駕駛執照24個月（原處分機
    關移送書上載應吊扣異議人之汽車駕駛執照），及施以道路
    交通安全講習。
二、聲明異議意旨略以：異議人坦承有酒後駕車之事實，但汽車
    與機車不同，本件係酒後騎乘機車，不應吊扣其汽車駕駛執
    照，為此聲明異議。
三、按汽車駕駛人飲用酒類或其他類似物後，其吐氣所含酒精濃
    度超過每公升0.25毫克以上者，不得駕車；汽車駕駛人，駕
    駛汽車經測試檢定酒精濃度超過規定標準者，處15,000元以
    上60,000元以下罰鍰，並當場移置保管該汽車及吊扣其駕駛
    執照1 年；汽車駕駛人違反本條例規定，應受吊扣駕駛執照
    處分，於汽車駕駛人係無駕駛執照駕車者，在所規定最長吊
    扣期間內，不得考領駕駛執照；汽車駕駛人，有道路交通管
    理處罰條例第35條第1 項規定之情形者，應接受道路交通安
    全講習，道路交通安全規則第114 條第2 款、道路交通管理
    處罰條例第35條第1 項第1 款、第67條第6 項、第24條第1
    項第2 款分別定有明文。次按所謂「汽車」，係指在道路上
    不依軌道或電力架線而以原動機行駛之車輛（包括機器腳踏
    車），同條例第92條第1 項所授權訂立之道路交通安全規則
    第2 條第1 項第1 款亦有規定，故機車駕駛人如有上開違規
    情形，自有該處罰規定之適用。
四、經查：
    (一)按異議人酒後駕車只有一個交通違規行為，有關其處罰效
      果之罰鍰、吊扣駕駛執照與施以道路交通安全講習等與該
      交通違規行為是否存在均無從分離。法院審理時應先確定
      異議人是否確有交通違規行為事實，再決定原處分機關所
      適用之法律有無錯誤。從而，異議人於聲明異議狀雖僅記
      載就吊扣駕駛執照部分聲明異議，其餘部分並未提及，惟
      該罰鍰及施以道路交通安全講習部分與其交通違規行為是
      否存在既無從分離，法院自應予以審理，合先敘明。
    (二)本件異議人於上開時、地酒後騎乘車牌號碼F2A-967 號普
      通重型機車並肇事致人受傷，經到場處理之原舉發機關之
      員警施以呼氣酒精濃度測試，測得其呼氣酒精濃度達0.79
      mg/L，並經警舉發「酒後駕車」違規之事實，為異議人所
      不爭執，且有舉發通知單影本1 紙在卷可證，揆諸前揭酒
      精濃度規定標準，異議人違反道路交通管理處罰條例第35
      條第1 項第1 款之違規事證，堪以認定明確。而異議人因
      本件酒醉駕車之行為，同時觸犯刑法第185 條之3 酒後駕
      車之公共危險罪，經本院於99年12月31日以99年度交簡字
      第6509號判決判處有期徒刑3 月，如易科罰金以新臺幣1,
      000 元折算一日確定之事實，亦有本院刑事簡易判決書、
      檢察官聲請簡易判決處刑書各1 份附卷可稽。
    (三)又異議人前於97年間，亦因酒醉駕車違規，經原處分機關
      裁處吊扣其普通重型機車駕駛執照，吊扣期間自97年8 月
      22日起迄98年8 月21日止；詎異議人於上開普通重型機車
      駕駛執照遭吊扣期間內，因再有酒醉駕車之違規行為，經
      原處分機關依道路交通管理處罰條例第35條第3 項前段、
      第67條第2 項之規定，吊銷其普通重型機車駕駛執照，並
      罰其於3 年內不得考領，期間自98年10月14日起迄101 年
      10 月13 日止，其原領有之小型車普通駕駛執照則未受影
      響等情，有異議人之機車、汽車駕照基本資料、原處分機
      關97年8 月22日板監裁字裁41-C00000000號、98年10月14
      日板監裁字第裁41-C00000000號違反道路交通管理事件裁
      決書各1 份在卷可憑。是異議人為本件違規行為時（99年
      11月26日），仍處於其普通重型機車駕駛執照已遭吊銷並
      予禁考期間之內。
    (四)原處分機關就異議人本件違規行為，依據道路交通管理處
      罰條例第35條第1 項第1 款、第24條第1 項第2 款及違反
      道路交通管理事件統一裁罰基準及處理細則之規定，裁處
      異議人吊扣駕駛執照24個月及施以道路交通安全講習，並
      於本件原處分機關100 年3 月7 日北監板四字第10020040
      59號移送書上載明，因異議人普通重型機車駕駛執照業經
      吊銷，故應吊扣其汽車駕駛執照云云，然查：
      1.按汽車駕駛人取得高一級車類之駕駛資格者，應換發駕
        駛執照，並准其駕駛較低級車類之車輛，其規定如下：
        四、已領有小型車駕駛執照者，得駕駛輕型機器腳踏車
        ，道路交通安全規則第61條第1 項第4 款定有明文。本
        件異議人原領有普通重型機車駕駛執照、小型車普通駕
        駛執照，其為本件違規行為時，其普通重型機車駕駛執
        照已遭吊銷等情，有如前述，是其為本件違規行為時，
        僅領有合法有效之小型車普通駕駛執照，依據上開規定
        ，除係取得駕駛小型車之資格外，僅獲准得騎乘輕型機
        車，並不得騎乘普通重型機車，是異議人於本件中騎車
        之舉純屬無照所為，欲為吊扣裁罰，亦無由及於其個人
        另考領有之小型車駕駛執照，原處分機關如斯處置，實
        屬令人費解。
      2.次按道路交通管理處罰條例第68條已於94年12月14日修
        正公布，並於95年7 月1 日施行（另99年5 月5 日修正
        公布、同年9 月1 日施行之同條第2 項規定，與本件無
        涉)， 查其修正過程與修正條文，立法委員認為原條文
        「汽車駕駛人，因違反本條例及道路交通安全規則之規
        定，受吊扣或吊銷駕駛執照處分時，受吊扣或吊銷其持
        有各級車類之駕駛執照」將違法或違規駕駛人所持有各
        級車類之駕駛執照一併吊扣或吊銷，失之過酷，對於人
        民工作與生活影響過鉅，有違比例原則，經與交通部協
        商後，乃將其中「受吊扣處分者，吊扣其持有各級車類
        之駕駛執照」部分之規定刪除。是駕駛人違反道路交通
        管理處罰條例第35條第1 項第1 款之規定而受吊扣駕駛
        執照處分時，依修正後同法第68條規定並參照其修正意
        旨，應僅得吊扣違規或違法當時駕駛車類之駕駛執照。
        況酒醉駕車行為均製造法所不容許之風險，以風險製造
        之立場觀之，並不因駕駛車輛種類之不同，而有所差別
        ；但從風險實現之觀點而言，酒醉駕駛車類之不同，其
        對於交通安全衍生之實害結果也有所差異，如駕駛人駕
        駛低一級之車類違反本條例之規定時，不論其所造成之
        實害結果，而一律吊扣駕駛人所持有之各類駕照，亦有
        違反相同事件相同處理，不同事件不同處理之平等原則
        。是以，駕駛人依法應受之處分應係限制其駕駛違規當
        時所駕駛車輛之權利，即應依法諭知吊扣違規當時所駕
        駛車類之駕駛執照，尚不能因受處分人現實上僅持有高
        一級車類之駕駛執照，即吊扣該高一級車類之駕駛執照
        。（臺灣高等法院暨所屬法院97年法律座談會刑事類提
        案第40號研討結果、98年法律座談會刑事類提案第20號
        研討結果參照）。
      3.查異議人於本件違規當時既係騎乘普通重型機車，則揆
        諸前揭說明，自應僅得吊扣其普通重型機車駕駛執照。
        惟異議人之普通重型機車駕駛執照業經吊銷，且3 年內
        不得考領，其期間自98年10月14日起迄101 年10月13日
        止，業如前述，是異議人於本件違規當時，已無普通重
        型機車駕駛執照可供吊扣，又依前揭法文，異議人雖領
        有小型車普通駕駛執照，惟亦不得據以駕駛普通重型機
        車，從而，異議人無普通重型機車駕駛執照仍騎乘普通
        重型機車，應屬無駕駛執照駕車，依首揭法文，應於所
        規定最長吊扣期間內，不得考領普通重型機車駕駛執照
        。
五、綜上所述，本件異議人於普通重型機車駕駛執照經吊銷時間
    ，無駕駛執照騎乘上開普通重型機車，於上揭時、地確有「
    汽車駕駛人酒精濃度超過規定標準（0.55mg/L以上）因而致
    人受傷」之違規事實，惟異議人係騎乘普通重型機車違規，
    應僅得吊扣其普通重型機車駕駛執照，於無普通重型機車駕
    駛執照時，即應於所規定最長吊扣期間內不得考領，原處分
    機關未予詳查，遽對異議人裁處吊扣其汽車駕駛執照，容有
    未洽，是異議人之異議，為有理由。原處分機關之裁決既有
    上開違誤，自應由本院撤銷原處分機關之裁處，並依道路交
    通管理處罰條例第35條第1 項第1 款、第67條第6 項、第24
    條第1 項第2 款規定，裁處異議人2 年內不得考領普通重型
    機器腳踏車駕駛執照，及接受道路交通安全講習，以資適法
    。
據上論斷，應依道路交通事件處理辦法第19條前段，裁定如主文
。
中    華    民    國   100    年    4     月    29    日
                  交通法庭    法  官  盧軍傑
上列正本證明與原本無異。
如不服本裁定，應於裁定送達後五日內敘明抗告理由，向本院提
出抗告狀。
                              書記官  周玉茹
中    華    民    國   100    年    5     月    3     日